【裁判字號】    98,訴,855
【裁判日期】    981008
【裁判案由】    毒品危害防制條例
【裁判全文】
臺灣桃園地方法院刑事判決               98年度訴字第855號
公  訴  人  臺灣桃園地方法院檢察署檢察官
被      告  甲○○
選任辯護人  李永裕律師
上列被告因毒品危害防制條例案件，經檢察官提起公訴（98年度
偵字第13446 號），本院判決如下：
    主  文
甲○○販賣第二級毒品，處有期徒刑柒年貳月，扣案如附表一所
示之物，沒收；未扣案之因販賣第二級毒品犯罪所得之財物新臺
幣貳仟元沒收，如全部或一部不能沒收時，以其財產抵償之。又
販賣第二級毒品，未遂，處有期徒刑年捌月，扣案如附表二所
示之甲基安非他命，沒收銷燬；扣案如附表一、附表三編號1 、
2 、3 所示之物，均沒收；扣案之因販賣第二級毒品犯罪所得之
財物新臺幣仟伍佰元沒收。應執行有期徒刑玖年，扣案如附表
二所示之甲基安非他命，沒收銷燬；扣案如附表一、附表三編號
1、2、3所示之物，均沒收；扣案之因販賣第二級毒品犯罪所得
之財物新臺幣仟伍佰元沒收，未扣案之因販賣第二級毒品犯罪
所得之財物新臺幣貳仟元沒收，如全部或一部不能沒收時，以其
財產抵償之。
甲○○被訴於民國98年6 月5 日下午1 時許販賣第二級毒品部分
無罪。
    事  實
一、甲○○明知甲基安非他命係毒品危害防制條例所列管之第二
    級毒品，依法不得持有、販賣。
（一）甲○○竟意圖營利，基於販賣第二級毒品甲基安非他命之
      犯意，於民國98年6 月11日中午12時58分許、下午1 時6
      分許、下午1 時11分許，甲○○以其所使用但由友人鄭汶
      文申請租用之0000000000號行動電話門號（該門號之SIM
      卡係搭配甲○○所有之SAMSUNG 牌行動電話），與乙○○
      所使用門號為0000000000號行動電話聯繫，電話中乙○○
      向甲○○表示欲購買新臺幣（下同）2 千元之甲基安非他
      命，2 人即相約於同日下午5 時許，在臺北縣三重市中山
      橋下之中華路紅綠燈口見面，其後甲○○即駕駛車號4788
      -PD 號自用小客車，而乙○○則自行騎乘機車分別依約抵
      達該處，2 人碰面後，乙○○即打開甲○○所駕駛上開自
      用小客車車門乘坐於副駕駛座，並將2 千元放置該車內駕
      駛座與副駕駛座間之中央置杯處，甲○○即將價值2 千元
      不詳數量之甲基安非他命販賣予乙○○，而獲取2 千元之
      價金，並賺得不詳價差。
（二）甲○○另行意圖營利，復基於販賣第二級毒品甲基安非他
      命之犯意，於98年6 月19日上午10時58分許、上午11時45
      分許、中午12時21分許，甲○○以其上開0000000000號行
      動電話門號（該門號之SIM 卡係搭配甲○○所有之SAMSUN
      G 牌行動電話），與乙○○所使用門號為0000000000號行
      動電話聯繫，電話中乙○○向甲○○表示欲購買3 千5 百
      元之甲基安非他命，並請甲○○一併提供玻璃球吸食器1
      組，2 人即相約於同日下午4 時45分許，在桃園縣龜山鄉
      ○○路○ 段688 號前見面，其後甲○○即駕駛車號4788-P
      D 號自用小客車，而乙○○則自行騎乘機車分別依約抵達
      該處，2 人碰面後，乙○○即打開甲○○所駕駛上開自用
      小客車車門並乘坐於副駕駛座，乙○○旋將3 千5 百元放
      置在該車內駕駛座與副駕駛座間之中央置杯處，甲○○即
      先將玻璃球吸食器1 組交付與乙○○，惟甲○○未及將甲
      基安非他命交付乙○○，適警方巡邏至該處，因見甲○○
      所駕駛之上開自用小客車違規停車而加以盤查查獲，並扣
      得如附表一、二、三、四所示之物，甲○○始販賣未得逞
      。
二、案經桃園縣政府警察局移送臺灣桃園地方法院檢察署檢察官
    偵查起訴。
    理  由
甲、證據能力部分：
一、按被告以外之人於檢察事務官、司法警察官或司法警察調查
    中所為之陳述，與審判中不符時，其先前之陳述具有較可信
    之特別情況，且為證明犯罪事實所必要者，得為證據，刑事
    訴訟法第159 條之2 定有明文。故被告以外之人於檢察事務
    官、司法警察官或司法警察調查中所為之陳述，基於實體發
    現真實之訴訟目的，依刑事訴訟法第159 條之2 規定，如與
    審判中之陳述不符時，經比較結果，其先前之陳述，「具有
    較可信之特別情況」，且為證明犯罪事實存否所「必要」者
    ，例外賦予證據能力。所稱「具有較可信之特別情況」係屬
    於證據能力之要件，法院應比較其前後陳述時之外在環境及
    情況，以判斷何者較為可信，例如：陳述時有無其他訴訟關
    係人在場，陳述時之心理狀況、有無受到強暴、脅迫、詐欺
    、利誘等外力之干擾，據以判斷該傳聞證據是否具有證據能
    力（最高法院97年度台上字第6162號判決意旨參照）。查證
    人乙○○於本院審理時證稱沒有向被告買過甲基安非他命云
    云，顯與其於警詢中指稱被告有販賣甲基安非他命犯行之陳
    述不符，本院審酌證人乙○○警詢筆錄作成時，警方已先踐
    行告知義務，而第2次警詢筆錄雖係於夜間詢問，惟業經證
    人乙○○同意，且證人乙○○於檢察官偵查初訊時亦明確陳
    明其在警詢中所述屬實，復於本院審理時證稱關於警詢中所
    述交易金額、時間、地點均係其自行陳述告知警方，堪認該
    警詢筆錄確係依證人乙○○自行陳述而記載，本院審酌該警
    詢筆錄作成之外部情況，並考量證人乙○○於警詢中亦坦承
    有施用甲基安非他命，係不利於己之陳述，其虛偽陳述之可
    能性自屬極低，況其於警詢時較無心詳予考量供詞對自己或
    他人所生之利害關係，且較無來自被告同庭在場之壓力，亦
    無串謀而故為迴護被告之機會，揆諸上揭說明，證人乙○○
    於警詢時對被告販賣甲基安非他命乙節所為之陳述，可信之
    程度較高，從而證人乙○○於警詢時之陳述，自具有較可信
    之特別情況，且其警詢之陳述，並為證明被告是否販賣甲基
    安非他命犯行所必要，故證人乙○○於警詢之陳述，本院認
    符合前開刑事訴訟法第159條之2之情形，依法有證據能力，
    辯護人主張無證據能力云云，自不可採。證人乙○○於檢察
    官偵查複訊及本院審理時雖否認其警詢中所述之真實性，陳
    稱：因警方要其合作，否則要控告其販賣毒品，故其方為不
    實陳述云云，惟查本件證人乙○○與被告於上揭時地同遭警
    查獲時，警方固扣得毒品、分裝袋、電子秤、玻璃球吸食器
    等物，然本件警方僅在證人乙○○處扣得玻璃球吸食器，至
    於毒品、分裝袋、電子秤等物均係在被告處查扣，衡情吸食
    器僅係施用毒品者使用之器具，而販毒者則常見有同時攜帶
    毒品、分裝袋、電子秤等物之情形，則證人乙○○持有該玻
    璃球吸食器，充其量僅係使偵查機關懷疑其涉嫌施用毒品，
    然同時持有毒品、分裝袋、電子秤等物之被告，更使偵查機
    關懷疑其涉嫌販毒，依本件證人乙○○與被告同遭查獲之客
    觀狀況，被告涉有販賣毒品犯嫌遠比證人乙○○重大。況本
    件證人乙○○警詢中所述交易金額、時間、地點均係其自行
    陳述告知警方，且所述關於事實欄一、（一）、（二）與被
    告聯絡情形，亦與卷附被告所使用號碼0000000000號行動電
    話雙向通聯紀錄相符，顯非一時情急虛構。且證人乙○○於
    檢察官偵查初訊時，當已知警方僅係以其涉嫌施用毒品罪嫌
    移送，然其仍具結證述被告多次販毒情節，若被告並無販賣
    毒品予證人乙○○，證人乙○○亦無僅因畏懼遭警移送販毒
    罪嫌，即虛構被告多次販毒情節而誣陷被告之理。再者，證
    人乙○○於本院審理時關於警詢中為何指稱被告販賣毒品之
    原因，或稱：警察一直說甲○○賣伊東西云云；或稱：警察
    跟伊說車上的東西，甲○○說是伊的，並說是伊賣東西給甲
    ○○云云（見本院98年9月24日審判筆錄第6、10頁），前後
    說詞矛盾，亦見證人乙○○嗣後於本院審理中改稱其於警詢
    中所述被告有販毒情事為不實說詞云云，尚難逕採。又證人
    乙○○與被告於上揭時地同遭警查獲時，於警製扣押物品目
    錄表上，扣案物品中，除玻璃球吸食器係證人乙○○於「所
    有人／持有人／保管人」欄簽名確認，其餘扣案之分裝袋、
    K他命、安非他命（為甲基安非他命之誤）、電子磅秤、現
    金等物，均係被告於「所有人／持有人／保管人」欄簽名確
    認，顯見被告對分裝袋、毒品、電子磅秤、現金等物係其所
    有乙節並無異議，而被告於上開扣押物品目錄表簽名，係於
    證人乙○○製作警詢筆錄前，並觀扣押物品目錄表關於扣押
    物品之記載方式，警方將本件全部扣案物品均記載於同1份
    扣押物品目錄表，則證人乙○○於扣案物品中玻璃球吸食器
    之「所有人／持有人／保管人」欄簽名確認時，亦當知悉其
    餘扣案物品均係被告於「所有人／持有人／保管人」欄簽名
    確認；再者，被告於警詢中，亦明確坦認甲基安非他命、分
    裝袋、電子磅秤等物係其所有（見偵查卷第44頁），則若被
    告於遭查獲後指稱「上開扣案物品係證人乙○○所有，且毒
    品係證人乙○○所販賣」，被告當無在扣押物品目錄表除玻
    璃球吸食器外扣案物品之「所有人／持有人／保管人」欄簽
    名確認之情形，顯見證人乙○○上開所稱：係因警察跟伊說
    車上的東西，甲○○說是伊的，並說是伊賣東西給甲○○云
    云，要與事實不符，不可採信。綜上，證人乙○○於檢察官
    複訊及本院審理時所稱：因警方要伊合作，否則要控告伊販
    賣毒品，故方為被告有販賣毒品之不實陳述云云，顯係嗣後
    為迴護被告之詞，自不足採，合先敘明。
二、按被告以外之人於偵查中向檢察官所為之陳述，除顯有不可
    信之情況者外，得為證據，刑事訴訟法第159 條之1 第2 項
    定有明文。證人乙○○於檢察官偵查中經具結後所為之陳述
    ，查無顯不可信之情況，辯護人於本院準備程序時已表明不
    爭執其證據能力（見本院98年9月8日準備程序筆錄第3頁）
    ，被告及辯護人亦未指出並證明上開證人之證言有何顯不可
    信之情況，依刑事訴訟法第159條之1第2項規定，證人乙○
    ○於檢察官訊問時經具結後所為之證述，自得為證據。
乙、認定事實之理由及依據：
一、訊據被告甲○○固坦承於98年6 月11日以上開0000000000號
    行動電話與乙○○所使用門號為0000000000號行動電話聯絡
    ，並於同日下午5 時許在臺北縣三重市中山橋下見面；復於
    98年6 月19日與乙○○以上開電話聯絡，而於同日下午4 時
    45分許在桃園縣龜山鄉○○路○ 段688 號前見面，其後即與
    乙○○同遭警查獲，並為警扣得如附表一、二、三、四之物
    之事實不諱，惟矢口否認有何販賣毒品之情事，辯稱：伊與
    乙○○見面，是因為乙○○要買減肥藥，至扣案之毒品是伊
    自己要施用的，伊沒有賣甲基安非他命給乙○○云云。經查
    ：
（一）關於事實欄一、（一）販賣甲基安非他命予乙○○部分：
      證人乙○○於警詢中證稱：伊於98年6 月11日下午5 時許
      向被告購買甲基安非他命，是用伊0000000000號行動電話
      與被告0000000000號行動電話聯絡，伊向被告詢問是否有
      甲基安非他命，被告回稱有並詢問欲購買數量，伊即向被
      告表示要「兩張」（即2 千元），被告與伊約在臺北縣三
      重市中山橋下的中華路紅綠燈口，伊抵達後約等20分鐘，
      ，被告就駕駛車號4788-PD 號自用小客車到達，被告到達
      後，伊就直接開門坐上副駕駛座，上車後伊就將2 千元放
      置該車內駕駛座與副駕駛座間之中央置杯處，被告就從所
      攜帶的背包內拿出毒品甲基安非他命1 小包給伊等語（見
      偵查卷第27、28頁）；其於檢察官偵查時亦稱：98年6 月
      11日，伊在臺北縣三重市向被告購買甲基安非他命，是以
      價格2 千元購買，而伊跟被告拿完毒品後，即於當日晚間
      6 時許在臺北縣三重友人住處施用，伊確定被告有將毒品
      販賣予伊，伊警詢中所述屬實等語（見偵查卷第83頁）。
      觀諸證人乙○○就雙方如何聯繫、見面，交付價金及取得
      毒品等重要事項，陳述十分具體明確，且依卷附被告所使
      用號碼0000000000號行動電話雙向通聯紀錄，確於98年6
      月11日中午12時58分許、下午1 時6 分許、下午1 時11分
      許與證人乙○○所使用0000000000號行動電話有通聯情形
      ，被告於本院審理時亦坦承確與證人乙○○電話聯絡後，
      於當日下午5 時許在臺北縣三重市中山橋下見面之情，又
      與證人乙○○上開陳述情節相符。衡酌證人乙○○與被告
      間為朋友關係，雙方別無其他仇恨怨隙，洵無憑空虛構以
      誣陷被告之可能，證人乙○○亦無甘冒偽證罪責，無端設
      詞構陷被告之理，況證人乙○○證述上開購毒情事，尚有
      使自己受刑事訴追之虞，顯無刻意誣陷被告入罪之必要，
      故證人乙○○上開陳述，自應採信。
（二）關於事實欄一、（二）販賣甲基安非他命予乙○○部分：
    1.證人乙○○於警詢中證稱：伊於98年6 月19日下午4 時45
      分許在桃園縣龜山鄉○○路○ 段688 號前為警查獲時，伊
      準備要向被告購買甲基安非他命，伊上車時被告就知道伊
      要購買甲基安非他命，所以伊就將扣案3 千5 百元放置該
      車內駕駛座與副駕駛座間之中央置杯處，被告準備從所攜
      帶的背包內拿取甲基安非他命交給伊時，警察就過來盤查
      了；伊之前就已經先跟被告告知伊沒有吸食工具，所以伊
      上車時，就將3 千5 百元交給被告要買甲基安非他命，被
      告在將毒品交給伊之前，先把玻璃球吸食器交給伊等語（
      見偵查卷第26、32頁）；其於檢察官偵查時仍稱：98年6
      月19日下午4 時45分許在桃園縣龜山鄉○○路○ 段688 號
      前為警查獲時，伊是坐在被告車內的副駕駛座，伊打被告
      0983開頭的行動電話，伊是要買毒品，伊有詢問被告有無
      毒品，且被告回答有，伊警詢中所述屬實等語（見偵查卷
      第82、83頁）。證人乙○○就雙方如何聯繫、見面，交付
      價金等重要事項，均陳述十分具體明確，再依卷附被告所
      使用號碼0000000000號行動電話雙向通聯紀錄，於98年6
      月19日上午10時58分許、上午11時45分許、中午12時21分
      許與證人乙○○所使用0000000000號行動電話有通聯情形
      ，且被告於本院審理時亦坦承與證人乙○○電話聯絡後，
      並於本件警方查獲時，證人乙○○確係乘坐於該車副駕駛
      座，警方並扣得3 千5 百元及玻璃球吸食器等物，均與證
      人乙○○上開陳述情節相符，又如前所述，證人乙○○應
      無誣陷被告之可能，故證人乙○○上開陳述，自應採信。
    2.關於本次交易之價金，證人乙○○於警詢中所述：伊上車
      時被告就知道伊要購買甲基安非他命，所以伊就將扣案3
      千5 百元放置該車內駕駛座與副駕駛座間之中央置杯處等
      語（見偵查卷第26頁），被告於警詢中亦稱：證人乙○○
      上車後先詢問需多少錢，伊告知其金額為3 千5 百元之後
      ，其就把3 千5 百元交到伊手上等語（見偵查卷第17頁）
      ；被告於檢察官偵查時仍供稱：查獲當時，證人乙○○坐
      在副駕駛座，拿3 千5 百元給伊等語（見偵查卷第77頁）
      ，依證人乙○○及被告上開所陳，證人乙○○一上車即將
      扣案3 千5 百元放置該車內駕駛座與副駕駛座間之中央置
      杯處，被告亦知悉該金額為價金，堪認證人乙○○係以3
      千5 百元向被告購買甲基安非他命無訛（至被告雖辯稱3
      千5百元係幫證人乙○○購買減肥藥云云，此部分辯解不
      足採信，詳如後述）。證人乙○○於檢察官訊問時雖曾證
      稱：伊是向被告說買2張（指2千元），而扣得3千5百元是
      因為除了毒品以外，伊還有向被告買吸食器云云，惟查吸
      食器為一般施用毒品者可自行輕易製作，且毒品交易時，
      賣方附贈吸食器與買方者，所在多有，況依卷附扣案玻璃
      球吸食器照片（見偵查卷第61頁），該扣案玻璃球吸食器
      顯係自行製作，且製作粗糙，亦無任何特殊之處，證人乙
      ○○洵無花費高達1千5百元向被告購買該扣案玻璃球吸食
      器之理，故證人乙○○此部分所述，尚難採為認定事實之
      依據。
    3.又本件遭查獲時，被告確攜帶甲基安非他命，而扣案甲基
      安非他命，經內政部警政署刑事警察局鑑定結果，驗前總
      毛重20.53 公克，包裝塑膠袋總重約1.32公克，取0.43公
      克鑑定用罄，檢出甲基安非他命成分，有該局98年8 月4
      日刑鑑字第0980096973號鑑定書1紙在卷可稽（見偵查卷
      第184頁），復有扣案甲基安非他命照片在卷可佐（見偵
      查卷第54至56頁）。參酌證人乙○○於警詢及檢察官偵查
      初訊時之上開所陳，堪認被告確係攜帶甲基安非他命欲販
      賣與證人乙○○。
    4.按刑事法上之販賣行為，祇須以營利為目的，將標的物販
      入或賣出，有一於此，其犯罪行為即為完成。而所謂賣出
      ，自應以標的物已否交付為斷（最高法院94年度台上字第
      7096號判決意旨參照）。查證人乙○○固已將購買甲基安
      非他命之代價3 千5 百元，放於上開車內駕駛座與副駕駛
      座間之中央置杯處而置於被告實力支配下，惟被告既尚未
      將甲基安非他命交付證人乙○○，本次交易自仍屬未遂。
（三）雖被告辯稱：伊是幫乙○○買減肥藥云云，惟證人乙○○
      於警詢、檢察官偵查及本院審理時均未提及此節，甚且於
      檢察官偵查時證稱：伊沒有跟被告買減肥藥等語（見偵查
      卷第137 頁）；於本院審理時亦明確證稱：伊沒有透過被
      告幫忙購買減肥藥等語（見本院98年9 月24日審判筆錄第
      4 頁），參諸證人乙○○嗣後於檢察官偵查複訊及本院審
      理時已有迴護被告之情，若證人乙○○確有要被告購買所
      謂減肥藥，自無隱瞞此節之必要，故被告上開所辯，顯係
      卸責之詞。另被告於本院審理時辯稱：查獲當天，伊不知
      道證人乙○○放3千5百元云云，惟其於警詢及檢察官偵查
      時均供稱查獲當天證人乙○○有交付其3千5元等語（見偵
      查卷第17、77頁），從而被告此部分所辯，亦非可採。
（四）至證人乙○○於檢察官偵查複訊及本院審理時所稱：伊沒
      有跟被告購買甲基安非他命，98年6月11日那天伊是與被
      告一起施用甲基安非他命，而98年6月19日當天則是還被
      告3千5百元云云，惟證人乙○○上開證述內容顯係翻異其
      於警詢及檢察官偵查初訊時之陳述，更與被告所辯乙○○
      係請其代為購買減肥藥，且與乙○○無金錢往來等情不符
      ，證人乙○○上開證述顯非可採，自不足採為有利被告之
      認定。
（五）本件查無積極證據足證被告係以營利為目的而販入甲基安
      非他命，雖難認其係以營利為目的而購入，惟其購入之上
      開毒品，有意分裝再販賣他人，並於確定交易對象及數量
      後，依買受人要求之數量分裝出售，因販賣毒品係政府嚴
      予查緝之違法行為，非可公然為之，不論是瓶裝或塑膠袋
      包裝，均可任意分裝並攙雜其他成分稀釋純度而虛增重量
      ，或提高售價賺取價差，且每次買賣之價量，亦可因雙方
      關係之深淺、當時之資力、需求量、來源是否充裕、對行
      情之認知及查緝嚴厲之情形等因素，機動的調整，均極易
      賺取利潤而牟得利益，至為昭然。本件雖乏確據證明被告
      購入甲基安非他命之實際價格及數量，致無從比較被告本
      件販賣甲基安非他命之價差為何，惟衡諸甲基安非他命不
      僅價昂，且取得不易，更為社會治安之禍源，對販賣上開
      毒品非但定有重法處罰，並迭經檢警憲調等治安機關嚴厲
      查緝，被告若非出於牟利，並確實有利可圖，斷無甘冒刑
      罰重罪之危險，予以分裝出售之理，足認被告先後於事實
      欄一、（一）、（二）所示之時、地，係出於牟利之意圖
      ，而販賣甲基安非他命予證人乙○○，且就事實欄一、（
      一）部分，已賺得不詳價差。
（六）綜上所述，被告上開所辯，不足採信。被告前揭販賣甲基
      安非他命之事證明確，犯行洵堪認定。
二、論罪科刑：
（一）按甲基安非他命係毒品危害防制條例第2 條第2 項第2 款
      所規定之第二級毒品，核被告就事實欄一、（一）所為，
      係犯毒品危害防制條例第4 條第2 項之販賣第二級毒品罪
      。核被告就事實欄一、（二）所為，係犯毒品危害防制條
      例第4 條第6 項、第2 項之販賣第二級毒品未遂罪，公訴
      人認被告已販賣第二級毒品既遂，尚有誤會，且既遂犯與
      未遂犯，犯罪結果雖有不同，唯其基本事實均相同，不生
      變更起訴法條之問題（最高法院97年度台上字第202號判
      決意旨參照），又被告已著手販賣甲基安非他命行為之實
      行，惟尚未交付甲基安非他命，為未遂犯，爰依刑法第25
      條第2項之規定，按既遂犯之刑度減輕其刑。被告販賣上
      開毒品前，分別持有各該毒品之低度行為，應為販賣之高
      度行為所吸收，均不另論罪。被告本件事實欄一、（一）
      所示販賣甲基安非他命既遂犯行及事實欄一、（二）所示
      販賣甲基安非他命未遂犯行，犯罪時間相異，犯意各別，
      應予分論併罰。爰審酌被告明知甲基安非他命業經公告列
      為第二級毒品，對人體有莫大之戕害，仍予販賣，不啻誘
      使購毒者犯罪，因此衍生犯罪，危害社會治安及國民生活
      健康，惟念被告與大宗走私或利用幫派組織結構販賣甲基
      安非他命者相較，對社會之危害稍低，且被告亦有施用毒
      品之惡習，被告販賣賺取其中些微差價，對社會造成之危
      害尚無從與販賣毒品之大盤、中盤相提並論，並兼衡被告
      否認犯行，不能勇於認錯，仍心存僥倖，飾詞圖卸等一切
      情狀，各量處如主文所示之刑，並定應執行之刑，以示儆
      懲。
（二）沒收：
    1.按以營利為目的販賣毒品，經多次販賣後，持有剩餘毒品
      被查獲，其各次販賣毒品行為，固應併合處罰。惟該持有
      剩餘毒品之低度行為，應僅為最後一次販賣毒品之高度行
      為所吸收，不另論罪。則就該查獲之剩餘毒品，自只能於
      最後一次販賣毒品罪宣告沒收銷燬，不得於各次販賣毒品
      罪均一併宣告（最高法院98年度台上字第1063號判決意旨
      參照）。扣案如附表二所示甲基安非他命，均應依毒品危
      害防制條例第18條第1 項前段宣告沒收銷燬（至鑑驗用罄
      之甲基安非他命，既已滅失，自無庸再予以宣告沒收銷燬
      ）。
    2.犯毒品危害防制條例第4 條至第9 條、第12條、第13條或
      第14條第1 項、第2 項之罪者，其供犯罪所用或因犯罪所
      得之財物，均沒收之，如全部或一部不能沒收時，追徵其
      價額或以其財產抵償之，該條例第19條第1 項定有明文。
      倘犯罪所得之財物為新臺幣時，因其本身即為我國現行貨
      幣價值之表示，固不發生追徵其價額之問題；惟其犯罪所
      得若為新臺幣以外之財物，而全部或一部不能沒收時，則
      應追徵其價額，使其繳納與原物相當之價額，或以其財產
      抵償之，方能達到沒收之目的。其供犯罪所用之物，若為
      新臺幣以外之財物，而全部或一部不能沒收時，亦同（最
      高法院98年度台上字第3039號判決意旨參照）。
    (1)扣案之如附表一所示SAMSUNG 牌行動電話1 支（不含SIM
      卡），係被告所有供本件事實欄一（一）、（二）販賣第
      二級毒品所用之物；扣案如附表三編號1 所示包裝前開甲
      基安非他命之塑膠袋5 個，係被告所有，用以包裹第二級
      毒品，防其裸露、逸出、潮濕，便於攜帶販賣之用，均應
      依毒品危害防制條例第19條第1項前段規定宣告沒收。
    (2)查本件被告就事實欄一、（一）部分販賣甲基安非他命所
      得2 千元；就事實欄一、（二）部分販賣甲基安非他命所
      得3 千5 百元，均應依毒品危害防制條例第19條第1 項之
      規定併為宣告沒收，而其中2 千元部分，並未扣案，如全
      部或一部不能沒收時，以其財產抵償之。
    (3)被告所有供販賣第一、二級毒品罪所用之物，固應依毒品
      危害防制條例第19條第1 項規定宣告沒收，然如係被告所
      有尚未使用之新品，非供被告販賣毒品所用之物，而係預
      備供販售毒品所用之物，既不在前揭條項所定應予沒收之
      列，自應依刑法第38條第1 項第2 款規定諭知沒收，方屬
      適法（最高法院98年度台上字第1165號判決意旨參照）。
      扣案如附表三編號2 所示分裝袋247 個、如附表三編號3
      所示電子磅秤1 個，為被告所有，業據被告供明在卷，則
      上開物品應係預備供被告販賣第二級毒品甲基安非他命所
      用之物，爰依刑法第38條第1 項第2 款規定宣告沒收。
    (4)如附表四編號1 所示之SIM 卡1 張，雖係被告本件販賣第
      二級毒品所用，惟門號並非被告所申請，有卷附該門號所
      有人資料1 紙在卷可稽，且被告亦稱該SIM 卡非其所有，
      自不得依毒品危害防制條例第19條第1 項規定宣告沒收。
    (5)扣案如附表四編號2 、3 所示之物，無證據證明與本案有
      關，另如附表四編號4 所示之物，則非被告所有，爰均不
      宣告沒收。
丙、無罪部分：
（一）公訴意旨略以：被告甲○○明知甲基安非他命係毒品危害
      防制條例所列管之第二級毒品，不得非法持有、販賣，竟
      基於販賣第二級毒品之犯意，以其所使用門號為00000000
      00號之行動電話作為販賣毒品之聯絡工具，於98年6 月5
      日下午1 時，在臺北縣三峽鎮○○路280 號前，以2 千元
      之價格，販賣第二級毒品甲基安非他命1 小包予乙○○，
      因認被告此部分亦涉犯毒品危害防制條例第4 條2 項之販
      賣第二級毒品罪嫌云云。
（二）按犯罪事實應依證據認定之，無證據不得認定犯罪事實；
      不能證明被告犯罪者，應諭知無罪之判決，刑事訴訟法第
      154 條第2 項、第301 條第1 項分別定有明文。又事實之
      認定，應憑證據，如不能發現相當證據，或證據不足以證
      明，自不能以推測或擬制之方法，以為裁判基礎（最高法
      院40年台上字第86號判例意旨參照）。再按刑事訴訟法第
      161 條第1 項規定：檢察官就被告犯罪事實，應負舉證責
      任，並指出證明之方法。其立法理由：「為確實促使檢察
      官負舉證責任及防止濫行起訴‥‥檢察官對於被告之犯罪
      事實，自應負提出證據及說明之實質責任」。因此，公訴
      案件犯罪證據之蒐集及提起公訴後，對犯罪事實之舉證責
      任與指出證明之方法，均屬公訴人之職責，原則上法院僅
      於當事人之主張及舉證範圍內進行調查證據，其經法定程
      序調查證據之結果，認已足以證明犯罪事實時，始得為犯
      罪事實之認定。若其為訴訟上之證明，於通常一般人仍有
      合理之懷疑存在，尚未達於可確信其真實之程度者，在該
      合理懷疑尚未剔除前，自不能為有罪之認定。且法院不得
      以偵查機關關於某種犯罪之調查不易，即放棄上開原則之
      堅持，致有違背刑事訴訟無罪推定及嚴格證明之原則。是
      以，倘檢察官所提出之證據，不足為被告有罪之積極證明
      ，或其指出證明之方法，無從說服法院以形成被告有罪之
      心證，基於無罪推定之原則，自應為被告無罪判決之諭知
      （最高法院92年台上字第128 號判例要旨及94年度台上字
      第2033號判決要旨參照）。
（三）訊據被告堅決否認涉有此部分販賣甲基安非他命之犯行，
      公訴意旨認被告涉有此部分犯行，無非係以證人乙○○之
      證述為主要論據。惟查：
    1.證人乙○○於警詢中固證稱：伊於98年6 月5 日下午1 時
      許，以0000000000號行動電話撥打被告0000000000號行動
      電話，跟被告表示要購買甲基安非他命2 千元，且被告要
      伊到臺北大學再撥打電話聯絡，伊到臺北大學後，被告指
      引伊到臺北縣三峽鎮○○路280 號前，伊再次撥打被告電
      話，被告就下樓，伊將2 千元交給被告，被告就交給伊1
      個內裝有甲基安非他命1 包之「峰」菸盒云云（見偵查卷
      第27頁），惟依卷附被告所使用號碼0000000000號行動電
      話雙向通聯紀錄，於98年6 月5 日並未與證人乙○○所使
      用0000000000號行動電話有任何通聯情形，按買賣雙方如
      何達成交易合意，本屬販賣毒品主要構成要件，然證人乙
      ○○所述上開時間向被告購買毒品之聯絡方式，顯與卷附
      上開通聯紀錄不符，已難憑此逕為不利被告之認定；又證
      人乙○○於檢察官偵查時證稱：於98年6 月5 日或6 日之
      間，伊跟被告買2 千元甲基安非他命，是在臺北縣三峽鎮
      被告住處樓下交付給伊云云（見偵查卷第83頁），證人乙
      ○○就其所述購買毒品之時間，復未能確定。查刑法修正
      施行後多次販賣毒品之犯行，採一罪一罰，本即應於起訴
      書之犯罪事實欄內載明被告各次販賣毒品之時間、地點、
      交易過程為起訴範圍，而得以使被告在法院審判時進行攻
      擊防禦，惟依證人乙○○檢察官偵查時之證述，交易時間
      無法確定，又乏通聯紀錄或其他明確佐證；而證人乙○○
      於警詢中上開所述，亦與卷附上開通聯紀錄不符，自無從
      認定被告確有於起訴書所載「98年6 月5 日下午1 時」有
      販賣甲基安非他命之犯行。
    2.再者，證人乙○○於本院審理時則證稱：伊第一次與被告
      見面只是認識而已，沒有施用毒品，與被告在臺北縣三峽
      鎮○○路280 號前見面是去找綽號「至中」之人，被告也
      在場，伊與「至中」約在該處見面，伊到時，被告與「至
      中」一起下來，「至中」當時要介紹伊給被告等語（見本
      院98年9 月24日審判筆錄第4 、12、13頁），被告亦陳稱
      ：伊第一次與證人乙○○見面是在伊家樓下，「至中」找
      伊一起出門，在樓下遇到證人乙○○等語（見本院98年9
      月24日審判筆錄第19頁），則證人乙○○所述第一次與被
      告見面係綽號「至中」者介紹乙節，與被告所述相符，尚
      非全然不可採信。買賣毒品本係不法行為，非可公然為之
      ，而被告與證人乙○○又係初次見面，且當時尚有第三者
      「至中」在場，衡情被告與證人乙○○應當不致於初次見
      面，且有第三者「至中」在場見聞時，即貿然進行甲基安
      非他命買賣。
    3.本件證人乙○○雖曾於警詢及檢察官偵查時為上開不利被
      告之陳述，惟無其他佐證可供查證是否與事實相符，洵難
      據為認定被告此部分犯罪之依據。
（四）綜上所述，此部分難認檢察官已依法善盡其舉證及說明之
      責任，既無從依檢察官所提出之證據，得以補強佐證被告
      確實有此部分販賣甲基安非他命予乙○○之事證，自難單
      憑證人乙○○上開片面陳述，遽予採信而作為認定被告犯
      罪事實之依據。此外，復查無其他積極證據，足資證明被
      告有檢察官所指之此部分犯行，因認不能證明被告涉犯此
      部分罪嫌，自應為被告無罪之諭知。
據上論斷，應依刑事訴訟法第299 條第1 項前段、第301 條第1
項，毒品危害防制條例第4 條第2 項、第6 項、第18條第1 項前
段、第19條第1 項，刑法第11條、第25條第2 項、第51條第5 款
、第38條第1 項第2 款，判決如主文。
本案經檢察官梁光宗到庭執行職務。
中    華    民    國    98    年    10    月    8     日
                  刑事第一庭審判長法  官  曾家貽
                                  法  官  張瓊華
                                  法  官  鄭吉雄
以上正本證明與原本無異。
如不服本判決，應於判決送達後10日內向本院提出上訴狀（應附
繕本），其未敘述上訴理由者，應於上訴期間屆滿後20日內補提
理由書狀於本院，上訴於臺灣高等法院。
                                  書記官  劉宗源
中    華    民    國    98    年    10    月    8     日
附表一：
┌──┬────────┬───┬──────────┐
│編號│    物品名稱    │  數量│  備註              │
├──┼────────┼───┼──────────┤
│ 1  │SAMSUNG 牌行動電│1支   │被告所有供事實欄一（│
│    │話（不含SIM 卡）│      │一）、（二）販賣第二│
│    │                │      │級毒品所用之物      │
└──┴────────┴───┴──────────┘
附表二：
┌──┬─────────┬────────┬────┐
│編號│  毒品種類        │   重 量        │ 備  註 │
├──┼─────────┼────────┼────┤
│ 1  │第二級毒品甲基安非│驗前總毛重20.53 │鑑驗用罄│
│    │他命5 包          │公克（包裝塑膠袋│部分，既│
│    │                  │總重約1.32公克）│已滅失，│
│    │                  │，取樣0.43公克（│自無庸再│
│    │                  │已鑑析用罄），餘│予以宣告│
│    │                  │淨重18.78公克   │沒收    │
│    │                  │                │        │
└──┴─────────┴────────┴────┘
附表三：
┌──┬─────────┬───┬─────────┐
│編號│扣案物品名稱      │數量  │  備    註        │
├──┼─────────┼───┼─────────┤
│ 1  │包裝附表二所示毒品│5 個（│被告所有供事實欄一│
│    │之塑膠袋          │總重約│、（二）販賣第二級│
│    │                  │1.32  │毒品所用之物      │
│    │                  │公克）│                  │
│    │                  │      │                  │
├──┼─────────┼───┼─────────┤
│ 2  │分裝袋            │247個 │被告所有供預備販賣│
│    │                  │      │第二級毒品所用之物│
├──┼─────────┼───┼─────────┤
│ 3  │電子磅秤          │1 個  │被告所有供預備販賣│
│    │                  │      │第二級毒品所用之物│
├──┼─────────┼───┼─────────┤
│4   │現金              │新臺幣│被告為事實欄一、（│
│    │                  │3,500 │二）販賣第二級毒品│
│    │                  │元    │所得之財物        │
│    │                  │      │                  │
└──┴─────────┴───┴─────────┘
附表四：
┌──┬────────────┬──────────┐
│編號│  物   品   名    稱    │   備          註   │
├──┼────────────┼──────────┤
│ 1  │門號0000000000號SIM卡1張│被告友人所有暫借被告│
│    │                        │使用，非被告所有    │
├──┼────────────┼──────────┤
│ 2  │NOKIA 牌行動電話1 支（含│與本案無關          │
│    │門號0000000000號SIM 卡1 │                    │
│    │張）                    │                    │
├──┼────────────┼──────────┤
│ 3  │K他命2包                │與本案無關          │
├──┼────────────┼──────────┤
│ 4  │玻璃球吸食器1組         │被告已交付乙○○，非│
│    │                        │被告所有            │
└──┴────────────┴──────────┘
附錄所犯法條：
毒品危害防制條例第4條
製造、運輸、販賣第二級毒品者，處無期徒刑或 7 年以上有期
徒刑，得併科新臺幣 1 千萬元以下罰金。
前五項之未遂犯罰之。


司法院資訊處製作；財團法人民間司法改革基金會備份。
